臺灣士林地方法院刑事判決
110年度金訴字第175號
公  訴  人  臺灣士林地方檢察署檢察官
被      告  邱育璋




上列被告因詐欺等案件，經檢察官提起公訴（110年度偵字第178
3號），本院判決如下：
    主  文
邱育璋犯洗錢防制法第十四條第一項之洗錢罪，處有期徒刑肆月
，併科罰金新臺幣貳萬元，罰金如易服勞役，以新臺幣壹仟元折
算壹日。
    事  實
一、邱育璋與姓名、年籍不詳之成年人共同意圖為自己不法之所
     有，並基於詐欺取財及洗錢之犯意聯絡，由邱育璋於民國1
     08年9月間，先向不知情之友人江宇宏（另由臺灣士林地方
     檢察署檢察官為不起訴處分）借得彰化商業銀行帳戶000-0
     0000000000000號金融卡（含密碼，下稱彰銀帳戶）後，邱
     育璋即自108年10月間某日起，在臺北市○○區○○○路0段00號
     居所等地，利用交友軟體MIYA與吳欣樺攀談，再佯稱：可
     投資地下匯兌，因手續費較正規管道少，有利可圖，每3個
     月1次紅利，最少10%，平均25%左右，可領3年云云，要求
     吳欣樺匯款，致吳欣樺陷於錯誤，依指示於附表所示時間
     、地點，陸續匯款至江宇宏之彰銀帳戶，邱育璋則於吳欣
     樺匯款後，在臺北市大同區其住處附近之7-11便利商店內
     自動提款機領取全額款項，並以無褶存款方式存入前開不
     詳成年共犯指定之不詳帳戶，以此方式掩飾、隱匿特定犯
     罪所得之來源、去向及所在。嗣吳欣樺查覺有異，報警處
     理，始循線查悉上情。
二、案經吳欣樺訴由彰化縣警察局員林分局報告臺灣彰化地方檢
    察署檢察官陳請臺灣高等檢察署檢察長移轉臺灣士林地方檢
    察署檢察官偵查起訴。
    理  由
一、本判決所引用被告邱育璋以外之人於審判外之陳述，雖屬傳
    聞證據，然被告於本院準備程序表示同意作為證據（見本院
    卷第138頁），本院審酌上開證據資料作成時之情況，尚無
    違法不當及證明力明顯過低之瑕疵，亦認為以之作為證據應
    屬適當，爰依刑事訴訟法第159條之5第1項規定，認有證據
    能力。
二、訊據被告固不否認有以投資匯兌為由，收取告訴人吳欣樺如
    附表各編號所示匯款，將之全數領出後轉存至不詳帳戶等情
    ，惟矢口否認有何詐欺取財及洗錢犯行，辯稱：我是在交友
    軟體MIYA上認識「阿龍」即「大雄」，他跟我說把錢給他，
    他那邊有人幫忙操作，3個月會有10％紅利，我自己有投資5
    萬，有拿回紅利，「阿龍」要我去拉人，說會包紅包給我，
    我才聯繫告訴人要她投資，告訴人匯款到江宇宏帳戶後，我
    就到7-11用江宇宏的提款卡領款，再馬上以無褶存款轉存到
    「阿龍」指定戶頭，但之後就沒有從「阿龍」得到任何報酬
    或利息，我也是受害者，沒有詐欺或洗錢的意思云云。經查
    ：
（一）上開事實，除據告訴人於警詢（見臺灣彰化地方檢察署10
       9年度偵字第11918號卷，下稱彰檢偵卷，第21至22頁）
       、偵查中（見彰檢偵卷第73頁反面至第74頁反面、81至8
       2頁；臺灣士林地方檢察署110年度偵字第1783號卷，下
       稱偵卷，第5頁）指訴歷歷外，並有證人江宇宏於警詢（
       見彰檢偵卷第5至7頁）、偵查中（見彰檢偵卷第73至74
       、78、82頁）證述甚詳，另有告訴人與被告之LINE對話
       紀錄（見彰檢偵卷第31至52頁）、告訴人提出之轉帳交
       易明細（見彰檢偵卷第39、45頁）、彰化商業銀行員林
       分行109年9月3日彰員字第10900164號函暨所附江宇宏00
       0-000000000000000號彰銀帳戶之開戶基本資料及106年6
       月7日至109年8月26日往來交易明細、臺灣彰化地方檢察
       署檢察官109年度偵字第11918號對江宇宏之不起訴處分
       書在卷可稽，應堪認定。
 （二）被告固以前開情詞置辯，惟若被告主觀上確信該匯兌投
        資之方式合法、可信，且自己也投入相當資本，衡情應
        保留相關投資憑據、對話紀錄，亦應查明「阿龍」、「
        大雄」之真實身分，以免將投資款項交付不明之人後索
        討無門，但被告迄至本案辯論終結前，不僅未能提出與
        「阿龍」或「大雄」往來之對話紀錄，或提出自己因參
        與該項投資而獲得報酬或利息之相關資料，對於「阿龍
        」、「大雄」之真實身分亦始終語焉不詳，顯然悖於常
        情，難認該等MIYA平台暱稱「阿龍」或「大雄」之人確
        實存在，應屬幽靈抗辯，不足採信。而自被告與告訴人
        間LINE之對話紀錄內容可知，被告係以「投資匯兌」（
        見彰檢偵卷第32頁右下方截圖）為由，向告訴人宣稱有
        「資本額妳自己講妳自己決定，是五萬一單，不夠我貼
        ，因為我也想賺，每三個月一次紅利，最少10％，但平
        均大概25％左右，可領三年，一共12個月」之投資方案
        （見彰檢偵卷第31頁右下方截圖），且被告這邊「有穩
        定的出國旅行團，或是需要換外幣的客群，所以不用怕
        賺不到錢」（見彰檢偵卷第33頁左上方截圖），又被告
        的「哥哥」會不定期調整相關投資條件，被告有自行將
        告訴人之投資額補齊（見彰檢偵卷第39頁截圖）等情以
        取信告訴人，然被告卻未能提出相關投資實據，復自承
        自己在工地工作，並非從事旅遊業等情（見本院卷第18
        4頁），故難認該投資方案為真實，而被告於告訴人匯
        款後均隨即盡數提領（見彰檢偵卷第58頁、第59頁反面
        ），並自承依他人指示以無褶存款方式存至不詳帳戶中
        ，故堪認被告至少有與另一姓名年籍不詳之成年人（即
        被告所謂「哥哥」之上游）共同對告訴人施用詐術，使
        告訴人陷於錯誤而匯出如附表所示款項，被告再依其指
        示領款、轉交，是被告前開空言所辯，自非可採。
（三）被告將告訴人受詐騙而匯入本案彰銀帳戶之款項領出，再
      以無褶存款方式存入前開不詳共犯指定之帳戶，已形成金
      流斷點，並達到掩飾、隱匿前開詐欺犯罪所得來源、去向
      及所在之效果，自該當於洗錢防制法第2條第2款之洗錢行
      為無疑。至被告所謂「阿龍」、「大雄」之人，並無證據
      證明該等暱稱是否為同一人或多人所有、使用或是否確實
      存在，而經本院認定屬不存在之幽靈抗辯如前，復依卷內
      現存證據，亦無法認定與被告共同詐欺、洗錢之不詳上游
      共犯在2人以上，依有疑唯利被告原則，應認定被告係與
      另一姓名年籍不詳之成年人共犯上開行為。
（四）綜上所述，被告所辯要屬臨訟卸責之詞，不足採信，本案
      事證明確，被告犯行堪可認定，應予依法論罪科刑。
三、論罪科刑：
（一）核被告所為，係犯刑法第339條第1項詐欺取財罪及洗錢防
      制法第14條第1項洗錢罪。公訴意旨認定被告係犯刑法第3
      39條之4第1項第2款三人以上共同詐欺取財罪，尚有未合
      ，然被告施詐、層轉犯罪所得之基本事實既屬同一，本院
      復依刑事訴訟法第95條規定告知本案變更起訴法條之旨，
      使當事人得行使訴訟上之攻擊、防禦，自應由本院依刑事
      訴訟法第300條規定，變更起訴法條。
（二）被告與其上游之年籍不詳成年人，2人就上開犯行間，有
      犯意聯絡及行為分擔，為共同正犯。
（三）被告領取本案彰銀帳戶內款項再移轉上繳之行為，既屬完
      成詐欺犯罪之最後取款階段，使犯罪臻於既遂，亦已掩飾
      、隱匿詐欺犯罪所得之來源、去向及所在，使前開贓款迄
      今仍去向不明，故被告前開提款行為，就詐欺及洗錢等罪
      ，行為有部分重疊，為想像競合犯，應依刑法第55條前段
      規定，從一重之洗錢罪處斷。　　　　
（四）爰以行為人之責任為基礎，審酌被告正值青年，竟為牟取
      蠅利，即應不詳成年人之邀共同詐騙告訴人，除使告訴人
      受有財產損失外，亦對社會金融交易秩序與善良風氣產生
      危害，而其製造金流斷點，掩飾、隱匿詐欺犯罪所得之洗
      錢行為，更增加檢警查緝困難，使被害人難以取償，所為
      實屬不該；再考量被告無前科之素行（見臺灣高等法院被
      告前案紀錄表）、犯後迄今仍否認犯行之態度、其於本案
      犯行所分擔之角色分工、犯罪手段、目的、動機，及其於
      審判中已當庭賠償新臺幣（下同）3萬元予告訴人（見本
      院卷第193頁和解筆錄）等情；末衡以告訴人對量刑之意
      見（見本院卷第188頁）、被告自承之智識程度、家庭、
      生活、經濟狀況（見彰檢偵卷第8頁、本院卷第187頁）等
      一切情狀，量處如主文所示之刑，並諭知罰金易服勞役之
      折算標準。
四、本案犯罪所得3萬元已由被告返還告訴人，前已敘及，依刑
    法第38條之1第5項規定意旨，不再宣告沒收、追徵。　　
據上論斷，應依刑事訴訟法第299條第1項前段、第300條，洗錢
防制法第2條第2款、第14條第1項，刑法第11條前段、第28條、
第339條第1項、第55條前段、第42條第3項，刑法施行法第1條之
1第1項，判決如主文。
本案經檢察官鄭世揚提起公訴，檢察官薛雯文到庭執行職務。
中　　華　　民　　國　　110 　年　11　　月　　17 　　日
                  刑事第八庭審判長法  官  蔡守訓
　　　　　　　　　　
　　　　　　　　　　              法  官  黃依晴
　　　　　　　　　　
　　　　　　　　　　              法  官  張毓軒
以上正本證明與原本無異。
如不服本判決應於收受判決後20日內向本院提出上訴書狀，並應
敘述具體理由；其未敘述上訴之理由者，應於上訴期間屆滿後20
日內向本院補提理由書（均須按他造當事人之人數附繕本），切
勿逕送上級法院。因疫情而遲誤不變期間，得向法院聲請回復原
狀。
                                  書記官  方怡雯
中　　華　　民　　國　　110 　年　　11　　月　　18　　日
附錄本案論罪科刑法條：
洗錢防制法第2條
本法所稱洗錢，指下列行為：
一、意圖掩飾或隱匿特定犯罪所得來源，或使他人逃避刑事追訴
    ，而移轉或變更特定犯罪所得。
二、掩飾或隱匿特定犯罪所得之本質、來源、去向、所在、所有
    權、處分權或其他權益者。
三、收受、持有或使用他人之特定犯罪所得。
洗錢防制法第14條
有第二條各款所列洗錢行為者，處 7 年以下有期徒刑，併科新
臺幣 5 百萬元以下罰金。
前項之未遂犯罰之。
前二項情形，不得科以超過其特定犯罪所定最重本刑之刑。
中華民國刑法第339條
（普通詐欺罪）
意圖為自己或第三人不法之所有，以詐術使人將本人或第三人之
物交付者，處 5 年以下有期徒刑、拘役或科或併科 50 萬元以
下罰金。
以前項方法得財產上不法之利益或使第三人得之者，亦同。
前二項之未遂犯罰之。

附表：
編號 匯款時間 匯款地點 匯款金額 （新臺幣)  1 108年11月10日 16時54分許 臺中市太平區 吳欣樺住處 2萬元  2 109年2月10日 22時11分許 同上 1萬元